行　政　法　院　判　決　　　　　　　　　　　　　　八十七年度判字第四五○號
　　再 審原 告　甲○○
　　再 審被 告　雲林縣西螺鎮公所
右當事人間因有關土地事務事件，再審原告對本院中華民國八十六年十月十六日八十
六年度判字第二四九一號判決，提起再審之訴。本院判決如左︰
　　主  文
再審之訴駁回。
　　事  實
緣再審原告之先人張高鳳之墳墓位處雲林縣西螺鎮埔姜崙公墓（西螺鎮○○○段四六
五地號），再審被告為推行公墓公園化政策，於民國八十一年十一月十日八一西鎮民
字第一一六○九號函公告禁葬及命遷葬在案。公告期滿，再審原告並無異議，惟仍未
遷葬。再審被告遂以八十五年十月三十日西鎮民字第一二六六四號函請再審原告於八
十五年十一月十五日前自行遷移完竣，逾期將由再審被告代為遷移，再審原告不服，
以其依文化資產保存法規定，申請評審張高鳳之文化資產保存價值，再審被告未依法
填具古蹟調查表層報雲林縣政府初審，即具文審定張高鳳墓未符合古蹟保存規定有違
法程序，又逕為決定依墳墓設置條例第二十條、第二十四條規定，要求自行遷葬，逾
期將代為遷移，顯有違誤，循序提起行政訴訟，經本院八十六年度判字第二四九一號
判決（以下稱為原判決）駁回其訴。再審原告不服，主張原判決有行政訴訟法第二十
八條情形，提起再審之訴。茲摘兩造訴辯意旨於次：
再審原告起訴意旨略謂︰一、再審原告係依據七十一年五月二十六日總統令公布之文
化資產保存法之規定，于八十五年四月二十七日申請評審雲林縣西螺鎮埔姜崙公墓張
高鳳古墓園之文化資產保存價值。申請及陳情期間，應暫維現狀，妥予維護，以保障
人民權益。二、再審被告八十五年五月二十三日西鎮民字第五五一四號函略以「該墳
墓建於民國二十三年，迄今六十三年，其歷史不算久遠。綜觀其歷史、文化與藝術價
值較現今保存之有關古蹟相去甚遠。」審定張高鳳古墓園未符古蹟保存規定。惟查文
化資產保存法中並無明文嚴格規定年限，依法顯然無憑證。(一)再審原告多次陳情有關
古蹟主管機關派員及聘任專家學者會勘評鑑，但各主管機關均依再審被告八十五年五
月二十三日西鎮民字第五五一四號函略以覆文。再審被告聲稱「經內政部上函表示其
歷史不算久遠，與現今保存之有關古蹟相去甚遠。」內政部未曾派員到現場「勘查」
何以「評定」﹖(二)聯合報八十六年一月二十三日報導「張高鳳墓園，學者籲保存，認
為是重要地方歷史證物」。中央日報八十六年一月二十四日報導：「廣興教育農園古
墓值得保留，學者指具年代藝術價值及地方特色，十分少見」中國時報八十六年一月
二十四日報導：「一甲子古墓，古蹟保存，後代子孫申請評鑑緩移」。凡上均為新證
據，足以證明張高鳳墓園具有古蹟價值。(三)埔姜崙公墓所在地地目，為「墓」，改變
用途為廣興教育農園花卉栽植區。張高鳳墓園位於該區之東側邊緣一角，在區位上對
於農園之整體計畫影響不大。工程規畫前，舊墓建築調查工作記載是否確實可疑。(四)
判決基礎之鑑定，其陳述令人質疑。再審原告聲請調查「鑑定資料」傳喚「鑑定人」
。三、查被告八十一年十一月十日西鎮民字第一一六○九號公告，主旨：禁葬本鎮籃
厝公墓。又查雲林縣政府八十一年十月六日八一社行字第一○八○五一號函，主旨：
貴鎮改善喪葬設施十年計畫，八十二年度辦理籃厝庄埔公墓公園化執行計畫．．．。
辦理公墓公園化舊墓更新計畫工程是籃厝公墓，不是埔姜崙公墓，該二墓地相距甚遠
，各屬不同里別。此判決基礎之證物令人質疑，有待斟酌查明。四、依行政訴訟法第
二十八條及第二十九條規定提起再審之訴等語。
再審被告答辯意旨略謂︰一、有關文化資產保存法施行細則第三十九條規定：「各鄉
（鎮、市、區）公所應調查轄區內之古蹟，並填具古蹟表，附詳圖暨有關照片，報由
縣政府初審．．．」：又依據雲林縣政府八十五年五月十四日八五府民禮第五八四五
八號函示「關於張高鳳墓核列古蹟乙案，請查明其是否具古蹟乙案，請查明其是否具
古蹟保存價值，倘確具保存價值，請依文化保存法施行細則第三十九條辦理。」據此
再審被告依規定調查實況，並於八十五年五月二十三日西鎮民字第五五一四號函復，
經層轉內政部奉復略以再審被告既依文化資產保存法施行細則第三十九條辦理調查，
再審被告本案並不具有古蹟保存價值，且經雲林縣政府八十五年七月十一日八五第八
八一二五號函轉准台灣省政府民政廳函復同意依再審被告查復情形辦理在案。二、再
審被告依據「墳墓設置管理條例」推行公墓公園化政策，其中埔姜崙公墓公園化工程
（位於西螺鎮○○○段四六五地號）經奉台灣省政府八十一年九月二十四日八一府社
三字第一七三七○三號函核定辦理，並由再審被告八十一年十一月十日八一西鎮民字
第一一六○九號函公告禁葬遷葬在案，期滿再審原告並無異議。今該工程範圍內其他
墳墓已全數依公告事項遷移完畢，再審原告至八十五年五月始援用文化資產保存法申
請將張高鳳墳墓以古蹟保存之，但經內政部八十五年六月二十一日台（八五）內民字
第八五○四三四五號函復再審原告，該墓不符古蹟保存價值在案。再審被告又於八十
五年六月二十六日西鎮民字第七○○二號，檢送張高鳳墳墓有關資料層轉上級評估其
文化資產保存價值，經雲林縣政府八十五年七月十一日八五民禮字第八八一二五號函
復：省民政廳同意依再審被告（八十五年五月二十三日西鎮民字第五五一四號函）查
復情形辦理，再審被告並於八十五年七月十六日西鎮民字第八一八六號函通知辦理遷
葬，但再審原告不理且又多次陳情上級單位，先後經雲林縣政府八十五年八月二十六
日八五府民禮字第一○七四四一號函復同意依再審被告查復情形辦理及台灣省民政廳
八十五年十一月九日八五民一字第三七一九九號函復依再審被告查復情形辦理。因此
再審被告依據「墳墓設置管理條例」規定函請再審原告限期辦理張高鳳墳墓遷葬工作
，並無違法處分等語。
　　理  由
按行政訴訟當事人對本院之判決提起再審之訴，必須具有行政訴訟法第二十八條所列
各款情形之一者，始得為之，而該條第一款所謂適用法規顯有錯誤者，係指原判決所
適用之法規與該案應適用之現行法規相違背或與解釋判例有所牴觸者而言；又同條第
十款所謂發見未經斟酌之重要證物者，係指前訴訟程序中所不知或不能使用致未經斟
酌，現始知悉或得利用，且前此如經斟酌，足以動搖原判決理由之基礎，再審原告可
受較有利益之裁判者而言。本件原判決係以內政部曾以八十五年六月二十一日八五內
民字第八五○四五號函復再審原告：「本案經台灣省政府民政廳轉雲林縣西螺鎮公所
查復略以：該墳墓建於民國二十三年，迄今六十三年，其歷史不算久遠，綜觀其歷史
文化與藝術之價值較現今保存之有關古蹟相去甚遠。另該墓位於西螺鎮鎮有地『埔姜
崙公墓』內，該公墓已發交雲林縣政府管理使用，且為配合廣興教育農園之運用，目
前鎮公所正積極執行舊墓遷葬與整地工程。是項計畫，經奉省府核定辦理，西螺鎮公
所並以八十一年十一月十日西鎮民字第一一六○九號公告禁葬、遷葬在案。」是再審
原告所主張張高鳳墓之文化資源保存價值，既經內政部上函表示其歷史不算久遠，與
現今保存之有關古蹟相去甚遠，則再審被告通知再審原告自行遷移，逾期代為遷移，
尚無違誤。乃依行政訴訟法第二十六條後段，判決駁回再審原告在前訴訟程序之訴。
核其所適用之法規與該案應適用之現行法規並無違背，與解釋判例，亦無牴觸，並無
所謂適用法規顯有錯誤之情形。再審原告以原判決對古蹟之認定及證據之取捨質疑為
由，主張原判決有再審事由。惟查，僅因有關證據之審酌取捨與當事人所希冀者未盡
相同，致其認定之事實亦與當事人之主張不符者，即不得謂為適用法規顯有錯誤。又
再審原告所訴稱之新證據聯合報八十六年一月二十三日、中央日報八十六年一月二十
四日及中國時報八十六年一月二十四日之前揭報導，係刊載學者之意見，與再審被告
現場勘查結果有間，不能據為再審理由。況再審原告未釋明其當時不知其存在或不能
予以使用，而現始得發見或得使用，依法已無從據以再審，又該報導縱經斟酌，亦不
能使再審原告受較有利益之裁判。從而再審原告提起本件再審之訴，揆諸首揭說明，
顯難謂有再審理由，應予駁回。至再審原告聲請調查鑑定資料、傳喚鑑定人，核與行
政訴訟法第二十八條所列各款情形，無一相符，自難准許，併此明。
據上論結，本件再審之訴為無理由，爰依行政訴訟法第三十三條、民事訴訟法第五百
零二條第二項，判決如主文。
中    華    民    國     八十七      年      三      月      二十       日
                    行 政 法 院 第 五 庭
                                審 判 長 評  事      葉  振  權
                                         評  事      黃  璽  君
                                         評  事      沈  水  元
                                         評  事      林  清  祥
                                         評  事      劉  鑫  楨
右  正  本  證  明  與  原  本  無  異
                                         法院書記官  彭  秀  玲
中    華    民    國     八十七      年      三      月     二十三      日
